【裁判字號】    96,交訴,16
【裁判日期】    970718
【裁判案由】    業務過失致死
【裁判全文】
臺灣新竹地方法院刑事判決              96年度交訴字第16號
公  訴  人  臺灣新竹地方法院檢察署檢察官
被      告  乙○○
選任辯護人  李晉安律師
上列被告因業務過失致死案件，經檢察官提起公訴（95年度偵字
第3236號），本院依簡式審判程序判決如下：
    主  文
乙○○從事業務之人，因業務上之過失致人於死，處有期徒刑陸
月，如易科罰金，以銀元參佰元即新臺幣玖佰元折算壹日；減為
有期徒刑參月，如易科罰金，以銀元參佰元即新臺幣玖佰元折算
壹日。緩刑貳年。
    事  實
一、乙○○係以駕駛自用大貨車載運剷土機至工地後再操作剷土
    機工作為業之人，其自用大貨車並靠行於喬仕東實業股份有
    限公司，係以駕駛為其附隨業務之人。民國94年7 月14日上
    午7 時10分許，乙○○駕駛車牌號碼037-RD號自用大貨車載
    運剷土機及工具自新竹市○○路出發欲前往新竹市○○路新
    竹團管區對面之工地工作，其駕車沿新竹市○○路○ 段由西
    往東方向行駛，行經新竹市○○路○ 段中華大學側門附近之
    右彎彎道處，原應注意汽車在未劃設慢車道之雙向二車道行
    駛時，除準備停車或臨時停車外，不得駛出路面邊線，且應
    注意車前狀況及兩車併行之間隔，並隨時採取必要之安全措
    施，而依當時情形天氣晴、日間有自然光線、路面鋪裝柏油
    、乾燥無缺陷、無障礙物，視距良好等一切情狀，並無不能
    注意之情事，竟疏未注意依道路右彎特性修正行駛跡線而駛
    出車道邊線外，適有方琇瑩騎乘車牌號碼JP9-501 號重型機
    車，同向行駛於乙○○之上開自用大貨車右前側，乙○○於
    駕車超越該機車時又疏未注意與之保持安全間隔，致其自用
    大貨車右前門擦撞方琇瑩騎乘之機車左把手煞車桿尾端，方
    琇瑩因而人車倒地、並遭上開自用大貨車輾壓而受有頭部外
    傷、外傷性蜘蛛膜下腔出血、腹部鈍挫傷、顱骨骨折、左側
    鎖骨骨折、左側腰部大腿壓裂傷等傷害，經送國泰綜合醫院
    新竹分院急救，仍延至同年月21日凌晨2 時40分因頭部、腹
    部鈍力損傷不治死亡。乙○○於肇事後委託附近之店家打電
    話報警，並於電話中報明肇事人姓名、地點、請警方前往處
    理。
二、案經被害人方琇瑩之母甲○○○訴請新竹市警察局第三分局
    報請台灣新竹地方法院檢察署檢察官相驗後偵查起訴。
    理  由
一、本件被告所犯業務過失致死罪，非死刑、無期徒刑、最輕本
    刑為3 年以上有期徒刑之罪，被告於本院準備程序進行中，
    就被訴事實為有罪之陳述，經本院合議庭認合於刑事訴訟法
    第273條之1之規定，裁定進行簡式審判程序，合先敘明。
二、訊之被告乙○○對於上開事實業於本院行準備程序及簡式審
    判程序中坦承不諱，核與告訴人甲○○○於警詢、偵查中指
    訴情節相符（參台灣新竹地方法院檢察署94年度相字第426
    號相驗卷宗第10-13 頁、第48頁，95年度偵字第3236號偵查
    卷宗第150-152 頁），復經在附近開店目擊車禍後狀況之證
    人曾秀珠於警詢及偵查中陳述甚詳（參同前相卷第8-9 頁、
    第49頁），並有新竹市○○○道路交通事故現場圖、道路交
    通事故調查報告表（一）、（二）、檢察官履勘現場筆錄、
    現場相片及檢察官履勘相片附卷可稽（參同前相卷第17-19
    頁、第28-46 頁、第52頁、第60-70 頁，同前偵卷第12-13
    頁、第134-141 頁）。且經檢察官命警將被害人所戴之安全
    帽與被告之自用大貨車車體油漆送請內政部警政署刑事警察
    局鑑定比對結果，被害人安全帽上之藍色油漆擦痕與被告上
    開自用大貨車車體拷漆比對結果成分相似，此有該局95年1
    月27日刑鑑字第0940153222號鑑定書在卷可佐（參同前相卷
    第93-95 頁）。又經本院勘驗被告之上開自用大貨車，該車
    右前車門上噴漆之「喬仕東實業股份有限公司」字樣中之「
    喬」字確有凹痕，且其高度與被害人之上開機車左把手煞車
    桿高度相近，此有勘驗相片及勘驗筆錄存卷可憑（參本院卷
    第33-62 頁）。再經本院將本件車禍送請中央警察大學鑑定
    結果，亦認被告駕車在行經中華大學側門西側右彎彎道時，
    未依道路右彎特性修正行駛跡線而駛出車道邊線外，在超越
    其右前方由被害人所騎乘之機車時，又未保持安全間隔，被
    告之上開自用大貨車右前門板凹痕處擦撞被害人機車左把手
    煞車桿尾端，導致被害人行向右偏，在未碰觸東向路側水泥
    護欄前隨即往左修正車體重心，惟在緊急狀況下修正過度，
    車體重心偏左車身往左傾斜倒向被告之自用大貨車右側，隨
    後頭部安全帽後方為被告自用大貨車右側框架前端直立柱部
    位所撞擊而人車倒地，被害人身體倒地後呈仰躺狀，微往左
    前方滑行後遭被告自用大貨車後軸右側複輪由左大腿內側接
    近左胯部輾壓，複輪之內側輪胎接續往左腹部、左胸部、左
    鎖骨部及頭部左顱骨部輾壓成傷，此有中央警察大學97年5
    月16日校鑑科字第0960004929號函及檢附之鑑定書在卷可參
    （參本院卷第84-100頁）。
三、按汽車在未劃設慢車道之雙向二車道行駛時，除準備停車或
    臨時停車外，不得駛出路面邊線，且應注意車前狀況及兩車
    併行之間隔，並隨時採取必要之安全措施，道路交通安全規
    則第97條第1 項第4 款及第94條第3 項分別定有明文。被告
    於上開時地駕車，應注意並能注意上開規定，竟不注意，以
    致肇事，使被害人死亡，顯有於行經彎道時駛出路面邊線外
    且未保持兩車併行安全間隔之過失。且被害人確因本件車禍
    受有頭部外傷、外傷性蜘蛛膜下腔出血、腹部鈍挫傷、顱骨
    骨折、左側鎖骨骨折、左側腰部大腿壓裂傷等傷害，經送國
    泰綜合醫院新竹分院急救，仍延至同年月21日凌晨2 時40分
    因頭部、腹部鈍力損傷不治死亡，亦經台灣新竹地方法院檢
    察署檢察官督同法醫相驗明確，此有國泰綜合醫院新竹分院
    乙種診斷證明書、台灣新竹地方法院檢察署相驗報告書、相
    驗屍體證明書、驗斷書、勘驗筆錄1 份、相驗照片在卷可證
    （參前同前相卷第27 -1 頁、第53-54 頁、第56-59 頁、第
    72-76 頁）。是被害人之死亡與被告之過失之間具有相當因
    果關係。從而，本件事證明確，被告犯行堪以認定。
四、按行為後法律有變更者，適用行為時之法律。但行為後之法
    律有利於行為人者，適用最有利於行為人之法律，刑法第2
    條第1 項定有明文（刑法第2 條係規範行為後法律變更所生
    新舊法律比較適用之準據法，是刑法第2 條本身雖經修正，
    但該條文既屬適用法律之準據法，本身尚無比較新舊法之問
    題，應逕適用裁判時之刑法第2 條規定以決定適用之刑罰法
    律）。又比較時應就罪刑有關之共犯、未遂犯、想像競合犯
    、牽連犯、連續犯、結合犯，以及累犯加重、自首減輕暨其
    他法定加減（如身分加減）與加減例等一切規定，綜其全部
    罪刑之結果而為比較（最高法院95年第8 次刑事庭會議決議
    參照）。查被告行為後，刑法第33條第5 款有關罰金之最低
    數額、第62條有關自首減輕、第41條有關易科罰金等規定，
    業於94年2 月2 日修正公布，並均自95年7 月1 日起施行，
    茲就比較情形分述如下：
（一）刑法第33條第5 款有關罰金之最低數額部分：刑法分則編
      各罪所定罰金之貨幣單位原為銀元，修正前刑法第33條第
      5 款規定：「罰金：（銀元）1 元以上」，而銀元與新臺
      幣間之折算，依現行法規所定貨幣單位折算新臺幣條例規
      定，以銀元1 元折算新臺幣3 元；修正後刑法第33條第5
      款則規定：「罰金：新台幣1 千元以上，以百元計算之」
      ；經比較修正前、後之規定，修正後刑法第33條第5 款所
      定罰金之最低數額，較之修正前提高，自以修正前刑法第
      33 條 第5 款之規定有利於被告。
（二）刑法第62條有關自首減輕之規定：行為時即修法前刑法第
      62條前段規定係必減輕其刑；而裁判時即修法後則規定得
      減輕其刑，亦屬法律有變更，比較新舊法結果，自以修法
      前之規定有利於被告。
（三）刑法第41條有關易科罰金之規定：行為時即修正前刑法第
      41條第1 項前段規定：「犯最重本刑為5 年以下有期徒刑
      以下之刑之罪，而受6 個月以下有期徒刑或拘役之宣告，
      因身體、教育、職業、家庭之關係或其他正當事由，執行
      顯有困難者，得以1 元以上3 元以下折算1 日，易科罰金
      。」，而被告行為時之易科罰金折算標準，依修正前罰金
      罰鍰提高標準條例第2 條前段（現已刪除）規定，就其原
      定數額提高為100 倍折算1 日，則被告行為時之易科罰金
      折算標準，應以銀元300 元折算1 日，經折算為新臺幣後
      ，應係以新臺幣900 元折算為1 日。裁判時即修正後刑法
      第41條第1 項前段則規定：「犯最重本刑為5 年以下有期
      徒刑以下之刑之罪，而受6 個月以下有期徒刑或拘役之宣
      告者，得以新臺幣1 千元、2 千元或3 千元折算1 日，易
      科罰金。」，比較修正前、後之易科罰金折算標準，以行
      為時即修正前之規定，較有利於被告。
（四）刑法第74條有關緩刑之規定：按犯罪在新法施行前，新法
      施行後，緩刑之宣告，應適用新法第七十四條之規定，最
      高法院95年度第8 次刑事庭會議可資參照，是本件自無庸
      比較新舊法，逕行適用修正後刑法第74條之規定。
五、本件被告係以駕駛自用大貨車載運剷土機至工地後再操作剷
    土機工作為業之人，此據其供明在卷，係以駕駛為其附隨業
    務之人，於執行附隨業務中開車肇事致人於死，核其所為，
    應係犯刑法第276 條第2 項之業務過失致死罪。被告於肇事
    後在未被有偵查犯罪職權之機關或公務人員發覺前，委託附
    近之店家打電話報警，並於電話中報明肇事人姓名、地點、
    請警方前往處理，此有新竹市○○○道路交通事故肇事人自
    首情形紀錄表1 紙在卷可證（參同前相卷第23頁），被告對
    於未發覺之犯罪自首而接受裁判，符合自首要件，應依修正
    前刑法第62條前段之規定減輕其刑。審酌被告並無犯罪前科
    ，有臺灣高等法院被告前案紀錄表在卷可查，素行良好，其
    因一時不慎，致有本件犯行，並參諸被告之過失情節、過失
    程度及被告於本院審理時已與告訴人達成和解，賠償新臺幣
    300 萬元，告訴人亦已撤回附帶民事訴訟（參本院卷第134-
    1 頁、96年度交附民字第16號卷第28頁），犯後尚能坦白承
    認犯行等一切情狀，量處如主文所示之刑，並依修正前刑法
    第41條第1 項前段規定，諭知易科罰金之折算標準，以示懲
    儆。又被告行為時間係在96年4 月24日以前，且所犯之業務
    過失致死罪又非屬中華民國九十六年罪犯減刑條例第3條 所
    列各款限制減刑之罪，應依同條例第2 條第1 項第3 款之規
    定減輕其刑2 分之1 ，並依修正前刑法第41條第1 項前段規
    定，諭知易科罰金之折算標準。末查被告前未曾受有期徒刑
    以上刑之宣告，有臺灣高等法院被告前案紀錄表可查，其經
    此教訓，應知警惕、當無再犯之虞，本院認以暫不執行刑罰
    為適當，且告訴人亦當庭表示被告有誠意，請求再給予被告
    一次機會並給予緩刑等語（參本院卷第133 頁），爰併諭知
    緩刑2 年，以勵自新。
據上論斷，應依刑事訴訟法第273 條之1 第1 項、第299 條第1
項前段，刑法第2 條第1 項前段、第276 條第2 項、第74條第1
項第1 款，修正前刑法第62條前段、第41條第1項 前段，刑法施
行法第1 條之1 第1 項、第2 項前段，中華民國九十六年罪犯減
刑條例第2 條第1 項第3 款、第7 款、第9 款，判決如主文。
本案經檢察官王唯怡到庭執行職務。
中    華    民    國    97    年    7     月    18    日
                  交通法庭      法    官  賴淑敏
以上正本證明與原本無異。
如不服本判決應於收受本判決後10日內向本院提出上訴書狀，上
訴書狀應敘述具體理由。上訴書狀未敘述上訴理由者，應於上訴
期間屆滿後20日內補提理由書狀於本院 (均須按他造當事人之人
數附繕本 )「切勿逕送上級法院」。
中    華    民    國    97    年    7     月    18    日
                                書 記 官  劉亭筠
附錄：本案論罪科刑法條全文：
刑法第276條第2項
從事業務之人，因業務上之過失犯前項之罪者，處5年以下有期
徒刑或拘役，得併科3,000元以下罰金。


司法院資訊處製作；財團法人民間司法改革基金會備份。
